臺灣臺中地方法院刑事判決　　　　　96年度易字第2217號
公　訴　人　臺灣臺中地方法院檢察署檢察官
被　　　告　甲○○
　　　　　　乙○○
　　　　　　戊○○
上列被告因恐嚇取財案件，經檢察官提起公訴（95年度偵字第
12749號），本院判決如下：
    主    文
甲○○共同意圖為自己不法之所有，以恐嚇使人將本人之物交付
，處有期徒刑捌月。減為有期徒刑肆月，如易科罰金，以銀元參
佰元即新臺幣玖佰元折算壹日。扣案之本票、借據各貳紙，手機
門號0000000000號及0000000000號ＳＩＭ
卡共貳張均沒收。
乙○○共同意圖為自己不法之所有，以恐嚇使人將本人之物交付
，處有期徒刑捌月。減為有期徒刑肆月，如易科罰金，以銀元參
佰元即新臺幣玖佰元折算壹日。扣案之本票、借據各貳紙，手機
門號0000000000號及0000000000號ＳＩＭ
卡共貳張均沒收。
戊○○共同意圖為自己不法之所有，以恐嚇使人將本人之物交付
，處有期徒刑捌月。減為有期徒刑肆月，如易科罰金，以銀元參
佰元即新臺幣玖佰元折算壹日。扣案之本票、借據各貳紙，手機
門號0000000000號及0000000000號ＳＩＭ
卡共貳張均沒收。
    犯 罪 事 實
一、乙○○服務於甲○○經營之佳和理髮廳，因積欠債務，竟與
    甲○○、戊○○在臺中市○○區○○路2段252號甲○○經營
    之佳和理髮廳內共同謀議，並共同基於為自己不法所有，偽
    以乙○○遭債權人挾持為由，向乙○○之親人行騙而恐嚇取
    財，於民國95年5月27日晚間22時商議後，由戊○○將乙○○帶至南投縣埔里鎮○○街1之16號居處躲避，為求逼真並
    由乙○○簽發金額為新臺幣（下同）28萬元、30萬元之本票
    及借據各二紙備用，再分別由甲○○打電話通知乙○○之女
    兒丁○○及乙○○之胞弟丙○○告知乙○○因遭人催討債務
    而被押走；乙○○、戊○○亦分別於5月28日、29日逃亡期
    間，由乙○○、戊○○接續向其女兒丁○○及胞弟丙○○，
    均詐稱因乙○○欠債，遭地下錢莊之人擄走要求贖款，通知
    丁○○、丙○○幫忙籌款，而後再由戊○○在旁並以電話恫
    嚇丁○○稱要交付贖款58萬元始能放人，經周旋後降至15萬
    元，丙○○經與丁○○商量後，由丁○○於95年5月30日19
    時30分許，匯款2萬元至乙○○郵局第00000000000000之帳
    戶，戊○○與乙○○得知已匯入款項後，於95年5月30日晚
    間由戊○○載乙○○至台中縣大里市仁愛醫院附近以提款卡
    ，在某銀行提款機提領該2萬元，並將共約15000元許交給戊○○收受，經丁○○與丙○○報警後，於95年5月31日凌晨4
    時許，在南投縣埔里鎮○○路○段235號前被警查獲，並扣得
    乙○○所有預備供犯罪所用之本票、借據各2紙及戊○○所
    有供犯罪所用之0000000000、0000000000號行動電話門號之
    ＳＩＭ卡2張。
二、案經臺中市警察局第五分局報請臺灣臺中地方法院檢察署檢
    察官偵查起訴。
    理    由
壹、程序部分：
一、按刑事訴訟法第156條第2項原規定：「被告之自白，不得作
    為有罪判決之唯一證據，仍應調查其他必要之證據，以察其
    是否與事實相符。」於92年2月6日公布修正刑事訴訟法時，
    將第156條第2項修正為：「被告或共犯之自白，不得作為有
    罪判決之唯一證據，仍應調查其他必要之證據，以察其是否
    與事實相符。」立法目的乃欲以補強證據擔保自白之真實性
    ，亦即以補強證據之存在，藉之限制自白在證據上之價值，
    防止偏重自白，發生誤判之危險。以被告自白，作為其自己
    犯罪之證明時，尚有此危險，以之作為其他共犯之罪證時，
    不特在採證上具有自白虛偽性之同樣危險，且共犯者之自白
    ，難免有嫁禍他人，而為虛偽供述之危險。是則利用共犯者
    之自白，為其他共犯之罪證時，其證據價值如何，按諸自由
    心證主義之原則，固屬法院自由判斷之範圍，惟此項不利之
    陳述，須無瑕疵可指，且就其他方面調查，又與事實相符者
    ，始得採為其他共同被告犯罪事實之認定。若不為調查，而
    專憑此項供述，即為其他共同被告犯罪事實之認定，顯與刑
    事訴訟法第156條第2項之規定有違。故法院必須將共同被告
    改依訊問證人之程序，命其具結，進行交互詰問。至於「非
    共同被告之共犯」，法院亦係以「證人身分」（非以「共犯
    」之名義）傳喚到庭，命其具結，進行交互詰問，以獲得證
    言之證據資料。一般證人於審判中，應依法定程序，到場具
    結陳述，並接受被告之詰問，其陳述始得作為認定被告犯罪
    事實之判斷依據。再按刑事訴訟法第287條之1第1項「法院
    認為適當時，得依職權或當事人或辯護人之聲請，以裁定將
    共同被告之調查證據或辯論程序分離或合併。」、第2項「
    前項情形，因共同被告之利害相反，而有保護被告權利之必
    要者，應分離調查證據或辯論。」。是刑事審判上之共同被
    告，係為訴訟經濟等原因，由檢察官或自訴人合併或追加起
    訴，或由法院合併審判所形成，其間各別被告及犯罪事實仍
    獨立存在。故共同被告對其他共同被告之案件而言，為被告
    以外之第三人，本質上屬於證人。從而以共同被告之陳述，
    作為其他共同被告論罪之證據者，為確保被告對證人之詰問
    權，證人於審判中，應依法定程序，到場陳述並接受被告之
    詰問，其陳述始得作為認定被告犯罪事實之判斷依據（最高
    法院94年度臺上字第7087號判決參照）。查本案被告即共犯
    戊○○，就另兩位被告即共犯甲○○、乙○○犯罪事實之陳
    述，於本院96年10月8日審判期日，戊○○以證人身分到庭
    陳述並接受檢察官及其他被告之詰問。是依上開說明，戊○○就有關另兩人犯罪事實之陳述，自均得為證據。
二、關於被告甲○○、乙○○、戊○○於警詢、檢察官偵訊時之
    供述筆錄之證據能力：
（一）查本件被告甲○○、乙○○、戊○○及證人丁○○、丙○○於警詢所為之供述，遍閱全卷，並無出於強暴、脅迫、
      利誘、詐欺、疲勞訊問、違法羈押或其他不正之方法，亦
      非違反法定障礙事由經過期間不得訊問或告知義務之規定
      而為，先此敘明。
（二）按被告以外之人於審判外之言詞或書面陳述，除法律有規
      定者外，不得作為證據，刑事訴訟法第159條第1項定有明
      文，此乃採英美法系之傳聞法則，用以保障被告之反對詰
      問權。而本法所規定傳聞法則之例外，其中就被告以外之
      人於偵查中向檢察官所為之陳述，因檢察官代表國家偵查
      犯罪時，原則上當能遵守法定程序，且被告以外之人如有
      具結能力，仍應依法具結，以擔保其係據實陳述，故於第
      259條之1第2項明定「除顯有不可信之情況者外」，得為
      證據；又被告以外之人於檢察事務官、司法警察官或司法
      警察調查中所為之陳述，基於實體發現真實之訴訟目的，
      依第159條之2規定，如與審判中之陳述不符時，經比較結
      果，其先前之陳述，相對「具有較可信之特別情況」，且
      為證明犯罪事實存否所「必要」者，或於審判中有第159
      條之3所列死亡等原因而無法或拒絕陳述之各款情形之一
      ，經證明其調查中所為陳述絕對「具有可信之特別情況」
      ，且為證明犯罪事實之存否所「必要」者，亦例外地賦與
      證據能力。又所謂「顯有不可信性」、「相對特別可信性
      」與「絕對特別可信性」，非完全必須以外部附帶情況（
      如就偵查或調查筆錄製作之原因、過程及其功能等）為判
      斷標準，亦得以根據該供述內容本身作為推知外部情況之
      參考資料。
（三）經查被告乙○○雖於本院96年6月22日進行準備程序中，
      就其於臺中市警察局第五分局95年5月31日之警詢筆錄所
      述內容，曾就該警詢筆錄是否具有證據能力為爭執，請求
      本院另行重新調查，然經本院於96年7月18日進行勘驗警
      詢錄音帶之結果，可認乙○○於95年5月31日於台中市警
      察局第五分局所陳述之內容，與警察局所製作之警詢筆錄
      內容均相符，並經被告乙○○、戊○○2人、證人丁○○
      、丙○○2人確認簽名於後，此有本院96年7月18日勘驗筆
      錄1份在卷可稽，該勘驗筆錄嗣於審理期日復經提示調查
      ，其為證明本案被告上開犯罪事實之存否所必要（此部分
      詳後述），且具有相當可信之特別情況，而被告乙○○於
      本院審理時，亦供稱對該警詢筆錄之供述「無意見」，亦
      有製作警詢筆錄之警員李建助於本院審理中到庭結證稱並
      無非法取供屬實在卷，並經證人即共犯戊○○證述屬實，
      故被告乙○○於警詢中之供述並無顯有不可信之情況，依
      上開說明，被告乙○○於警詢之供述具有證據能力，得為
      證據。
三、所謂「傳聞證據」之定義係指「審判外」所為之「陳述或所
    發生之敘述性動作」，而提出於法庭用來證明該敘述事項之
    真實性之證據。其中「敘述性動作」乃指使人可得而知其意
    涵之動作。基本上，證據係在公判庭上經過調查程序後方得
    以被採用。因此，以公判庭為基準以考量證據之性質時，「
    傳聞證據」自屬以公判庭外之供述為內容之證據。即係透過
    人之意思活動予以傳達，即供述者對於有關體驗之事實，經
    由知覺、記憶、表現、敘述或敘述性動作等過程予以傳達，
    故亦稱之為「供述證據」。此與「非供述證據」（非傳聞證
    據），即非透過人之意思活動予以傳達之證據，如物證、書
    證等之不同，在於人之傳達、保存之正確度無法與物證、書
    證相比。判斷證據究屬傳聞證據或非傳聞證據，乃取決於該
    證據之證明旨趣或該證據與待證事實間之關係。換言之，以
    證明供述內容之真實性之證據適用傳聞法則，惟相對地縱使
    屬於「代替供述之書面」或「間接之供述」，書面本身之存
    在或供述本身之存在即為待證事實時，此證據並不屬於傳聞
    證據（最高法院94年度臺上字第6076號判決同此見解）。本
    案查扣本票2紙、借據2紙、簡訊列印表、臺中市警察局第五
    分局扣押物品目錄表、受理刑事報案3聯單、0000000000號
    臺灣大哥大股份有限公司雙向通聯資料查詢、0000000000號
    和信電訊股份有限公司通聯資料，均係屬書證，並非供述證
    據，無傳聞法則之適用，與本案具有關聯性，且係偵辦之警
    員合法搜索取得，自具有證據能力。
貳、實體部分：
一、訊據被告甲○○、乙○○、戊○○3人，除戊○○坦承本案
    恐嚇取財之犯罪事實外，甲○○、乙○○則矢口否認有參與
    上揭恐嚇取財之犯行，被告乙○○辯稱：伊自始實不知甲○○、戊○○策劃要向其家人恐嚇取財，於簽下本票及借據後
    ，始知上情，然當時因身陷他人手中，且身無分文，又在異
    地，加上患有重度憂鬱症，又遭受到吸食毒品之戊○○控制
    其行動自由，殊不知因交友不慎，而讓甲○○、戊○○2人
    有機可乘，亦因其2人缺錢花用，才謀議本案向其家人恐嚇
    取財，伊自始實無參與恐嚇取財云云；被告甲○○辯稱：伊
    僅是叫乙○○跟其友人戊○○去其南投縣埔里鎮居處躲債避
    難，全然不知乙○○及戊○○倆人竟做出恐嚇丁○○之案件
    云云。惟查：
（一）被告乙○○確實有恐嚇取財之客觀行為：
　１、被告乙○○於警詢時已坦承：「伊因積欠卡債及積欠他人
　　　債務所以與甲○○密謀，要編纂遭強押案情使女兒及親戚
　　　相信，借助我女兒向親戚詐財，於是在95年5月27日22時
  　　左右，剛好店內2名南投友人（綽號阿輝男子及戊○○）
  　  前來找伊及甲○○聊天，在聊天過程中，伊及甲○○就伊
      的處境向他們2人述說，且要求他們2人幫忙（即與伊一同
      向親戚詐財），但綽號阿輝的男子在聽完之後沒有興趣，
      隨即向甲○○借車離去，只剩伊及戊○○、甲○○在場，
      戊○○聽完之後向伊表示要幫伊，伊就向他們2人說明遭
      強押計劃，他們2人在答應後，就先由戊○○與伊先行至
      南投縣埔里鎮戊○○居處躲避，並將行動電話關機後，再
      由甲○○通知伊女兒丁○○，向其述說伊遭不明歹徒從佳
      和理髮廳內押走，伊在28日凌晨許用行動電話0000-00000
      0 號以撥打及簡訊方式向伊女兒述說：伊被地下錢莊的人
      帶走並要求籌贖款，伊女兒在得知後沒有什麼反應，所以
      接下來就由戊○○以行動電話0000-000000及0000-000000
      號陸續向伊女兒恐嚇，並要求58萬元贖款，伊女兒在接獲
      後持續與戊○○周旋至30日，從58萬元贖款降至40萬元贖
      款再降至15萬元成交，但伊女兒在30日晚間只匯款2萬元
      而已，伊心想女兒可能也籌不出其他贖款，所以伊自行撥
      打電話給女兒通知她不用再匯款了，伊在她匯款後，與戊○○在30日晚間至台中市區內向提款機提領，係由伊本人
      提領的。警方查扣的證物面額28萬元本票及借據各1張及
      面額30萬元本票及借據各1張係伊所寫的，原本是打算，
      伊女兒及親戚如果有籌出58萬元時，伊就以這2張本票及
      收據供她們相信其詐騙事實」等語；復於本院審理時亦供
      稱：「伊到了埔里鎮後，伊向戊○○借電話打電話給家人
      報平安，伊向丁○○說伊身上沒有錢，要丁○○匯款3、5
      千元讓伊作生活費，後來伊有打電話給丁○○說伊欠人家
      錢，請其匯錢給伊，伊也有打電話給伊弟弟，說伊欠人家
      錢，是否可以幫伊湊錢，當伊在跟女兒講電話時，戊○○
      在旁邊大聲吆喝，戊○○說這樣是配合伊，才能向伊女兒
      要到錢，伊跟戊○○說伊女兒沒有錢，本票是戊○○拿給
      伊寫的，後來是戊○○跟伊女兒談要多少錢，簡訊也是戊○○幫伊傳的，伊並沒有傳簡訊」等語。
  ２、證人即同案被告戊○○於警詢時供稱：「95年5月27日晚
      間伊與友人阿輝由埔里駕車到台中市○○區○○路2段252
      號（佳和理髮廳）訪友，與老闆娘甲○○及乙○○，於聊
      天中得知乙○○因卡債及積欠他人債務，於近日內借貸期
      限將屆，因籌措不出金錢償還，有人會登門催討，經大家
      商討後由乙○○本人同意隨伊回南投縣埔里鎮暫避風頭，
      在這之前乙○○與甲○○已密謀要詐騙、恐嚇家屬金錢，
      95年5月28日至30日在伊現住處（埔里鎮○○街）由乙○○與伊2人輪番以0000-000000、0000-000000號行動電話
      撥打及發送簡訊方式，向其女兒謊稱遭人強行擄走，恐嚇
      要危害其安全要其儘速籌錢匯入乙○○帳戶內，伊則佯裝
      債主於電話中恐嚇乙○○女兒稱：『你媽媽因積欠我58萬
      元，人目前在我手上，如要你母親平安回家，就將58萬元
      匯入乙○○帳戶內』後來經過討價還價由58萬元降至40萬
      元再降至15萬元，最後以2萬元成交，要其女兒匯款。甲○○有參與這件乙○○自編自導恐嚇、詐騙其女兒、親屬
      金錢，而且她應該是主謀，因為甲○○每天都會與乙○○
      及乙○○女兒、親屬雙方聯絡，所以這些事情他最清楚」
      等語；復於檢察官偵訊時供稱：「伊是受朋友阿輝和甲○○所託載乙○○去埔里伊的住處去躲債，之後就由乙○○
      和甲○○雙向聯絡乙○○的家人，因為乙○○的電話無法
      外撥所以伊才借伊的電話給乙○○，乙○○撥打電話時伊
      有在旁邊，甲○○也有打電話，她們告訴乙○○的家人趕
      快匯款，不匯款就危害乙○○的生命，電話是乙○○最先
      打的，她打時伊在旁邊幫腔，後來她女兒匯了2萬元到乙○○郵局的戶頭」等語；另於本院審理時亦結證稱：「乙○○有跟伊說如何計劃讓她家人拿錢出來的方法，她先簽
      本票及借據，放在伊這裡，之後由乙○○打電話給她弟弟
      及女兒哭訴，說被別人綁架，乙○○有簽本票及借據各1
      張，金額是乙○○講的，伊等2人確定才寫下來的。乙○○有向伊借電話打給她女兒說她在這邊欠人家錢，人家逼
      她要錢，如果沒有拿錢出來，後果不堪設想，乙○○一直
      哭，伊在旁裝作聲，有故意大聲說：妳媽媽的錢如果不還
      ，不會讓她好吃睡，又說如果還不起錢就算了，伊等直接
      找妳媽媽處理就好，打完電話後就掛斷了，類似的這樣內
      容電話約講了10幾通。贖款先從30幾萬元開始談，之後協
      調到15萬元，再到12萬元，之後談到12萬元時，她女兒原
      來有答應，伊等就叫她女兒去存，去郵局查詢只有2萬元
      ，之後由伊載乙○○到郵局查詢匯款明細，查了幾次之後
      ，後來有匯款進來，最後到大里市某家銀行領了2萬元，
      乙○○是用提款卡提領的，當時伊人在車上等候」、「乙○○有告訴伊說，伊等2人共同來向其女兒騙說，被人家
      擄走，先由乙○○借伊的電話打給她女兒，說她被人家擄
      走，快點匯錢到乙○○的帳戶內，之後乙○○又告訴伊，
      要伊用電話口氣凶一點打給她女兒說，假裝是伊被綁架，
      要她女兒匯錢來贖人，伊只說：講好了沒有，要不要幫忙
      妳媽媽，可以匯多少錢。至於2張本票、2張借據，是在伊
      住處簽的，那是因為乙○○怕她女兒匯錢入她的戶頭，她
      要用來取信他們的，而支票、借據上的日期她故意提早1
      個月的時間，以便取信她女兒及弟弟，之後乙○○叫伊到
      台中市，說如果她女兒有匯錢入她的帳戶比較方便提領，
      所以伊才會載乙○○回台中，伊等是回到台中縣大里市○○路之銀行提款機提領」等語。
　３、證人即被害人丁○○於警詢時供稱：「伊於95年5月28日7
      時37分收到媽媽傳出簡訊後，伊就打電話給媽媽，電話：
      0000-000000，媽媽接聽後就說她現在不知在何處，又說
      被對方押著，後來歹徒接過電話跟伊說：伊媽媽欠他40萬
      元，要伊籌錢還債，到了今（30）日陸續接獲歹徒電話約
      10 通以上。對方操國、台語，沒有恐嚇之語，對方說不
      能報警，於同月30日18時許叫伊匯款2萬元到伊媽媽郵局
      戶頭，後來伊有在19時30分匯款2萬元到伊媽媽乙○○郵
      局戶頭」等語；復於本院審理程序時亦結證稱：「媽媽在
      這1 次被押走之前，媽媽就告訴伊，她有欠債，如果沒有
      清償就會被押走。而媽媽被押走期間內沒有跟媽媽直接通
      過電話，都是先接到戊○○的電話，之後才轉給我媽媽接
      的，打很多通，其中有1、2次電話有轉接給我媽媽。」等
      語。
　４、證人即被害人丙○○於警詢時供稱：「乙○○於95年5月
      29 日10時左右有打伊手機連絡（但未顯示來電號碼）。
      未告知去向。伊大姐向其表示對方下狠話如未還錢將要她
      的性命」；復於本院審理時亦結證稱：「當時乙○○打電
      話給伊，表示說對方下狠話，如未還錢，將要她的性命，
      但都是用伊不知道手機門號打給伊的」等語。
  ５、證人己○○於本院審理時結證稱：伊與甲○○、乙○○和
      戊○○四人在甲○○所經營佳和理髮廳內，談論到她朋友
      乙○○有欠債的問題，拜託伊是否能讓乙○○到埔里去躲
      債，伊在場除了說要幫忙外，當場乙○○、甲○○2人都
      有打電話給丁○○，叫其拿一些錢出來當生活費，在電話
      中丁○○說：其在上班沒有辦法立刻拿錢過來，因為伊等
      要回埔里，當時甲○○有拜託伊用其提款卡去領出2、3千
      元出來當生活費及加油之用，領到錢之後，錢是拿給戊○○等語。
  ６、綜合上開5位就案發經過情節之陳述，彼此相互吻合外，
      被告乙○○與被告甲○○、戊○○3人共同為上開恐嚇取
      財之犯行，復有扣案之本票2紙、借據各2紙、簡訊列印表
      、臺中市警察局第五分局扣押物品目錄表、受理刑事報
　　　案3聯單、0000000000號臺灣大哥大股份有限公司雙向通
  　　聯資料查詢、0000000000號和信電訊股份有限公司通聯資
    　料在卷可證。雖乙○○猶辯稱沒有參與恐嚇取財之犯行云
      云。然依乙○○於本院審理時已坦承稱：「伊有打電話給
      丁○○說伊欠人家錢，請其匯錢給伊，伊也有打電話給伊
      弟弟丙○○說伊欠人家錢，是否可以幫伊湊錢，當伊在跟
      女兒講電話時，戊○○在旁邊大聲吆喝，戊○○說這樣是
      配合伊，才能向伊女兒要到錢，伊跟戊○○說伊女兒沒有
      錢，本票是戊○○拿給伊寫的，後來是戊○○跟伊女兒談
      要多少錢，簡訊也是戊○○幫伊傳的，伊並沒有傳簡訊」
      （參見本院卷第129頁）等語觀之，應可認定乙○○對其
      確實有直接參與戊○○、甲○○2人共同為本件恐嚇取財
      之客觀犯行。再者，乙○○為使其女兒丁○○及弟弟丙○○確信其因積欠地下錢莊債務遭人挾持帶走，進而向其詐
      稱急需2人匯款至其於郵局帳戶內，始能於清償伊在地下
      錢莊所積欠債務後獲得平安釋放之不實訊息，致使被害人
      丁○○、丙○○因而心生畏懼，擔心其母親、親人遇有不
      測而誤信為真以達其等3人共同以恐嚇而詐取財物之目的
      ，乙○○於意識自由之情形下，竟與戊○○共同商議，事
      先備妥由乙○○所簽寫並非積欠地下錢莊之債務而悖於事
      實之面額為30萬元、28萬元之本票2紙及借據2紙，藉以掩
      飾前揭不法恐嚇而詐取財物之犯行，更可認定乙○○於並
      非真正積欠他人積務58萬元之情形下，仍自行簽發前揭悖
      於真實之本票及借據各2紙係為達向親人詐取財物之目的
      ，亦可認係直接參與本案恐嚇取財之客觀犯行。此外，乙○○亦以其積欠債務被地下錢莊挾持為由，借用戊○○之
      手機打給丁○○、丙○○2人，要求匯款至其郵局帳戶內
      供其清償債務，顯見乙○○已於事前與甲○○、戊○○2
      人共同協議策劃本案，乙○○並於自由意識下同意，先由
      戊○○載其至南投縣埔里鎮戊○○居處躲債避難，且從乙○○在與女兒丁○○及弟弟丙○○有多次之直接電話對話
      中，在此過程中乙○○全然未於適當時機直接告知其親人
      躲避債務之實際詳情，亦未要求終止匯款之積極退出舉動
      ，足見乙○○確有與甲○○、戊○○2人事先共同謀議，
      並直接參與向丁○○、丙○○為恐嚇取財之犯行。是被告
      乙○○所辯顯為事後推委卸責之詞，無從採信，本件堪認
      被告乙○○確有為上開恐嚇取財之客觀行為無訛。
（二）被告乙○○確與甲○○、戊○○有犯意聯絡及行為分擔：
  　　按共同正犯，係共同實施犯罪行為之人，在共同意思範圍
   　 內，各自分擔犯罪行為之一部，相互利用他人之行為，以
      達其犯罪之目的，其成立不以全體均行參與實施犯罪構成
      要件之行為要件；參與犯罪構成要件之行為者，固為共同
      正犯；以自己共同犯罪之意思，參與犯罪構成要件以外之
      行為，或以自己共同犯罪之意思，事前同謀，而由其中一
      部分人實行犯罪之行為者，亦均應認為共同正犯，使之對
      於全部行為所發生之結果，負其責任（司法院大法官會議
      釋字第109號解釋參照）。被告乙○○雖辯稱伊沒有參與
      上開恐嚇取財云云。然證人即本案共同被告戊○○於本院
      審理時結證稱：伊到甲○○的理髮廳內，有聽到甲○○、
      乙○○、己○○3人說到乙○○的債務問題，己○○叫伊
      參與之後，伊等共同協議，由伊先帶乙○○回南投縣埔里
      鎮去躲債，之後再商議如何處理。乙○○有告訴伊說，伊
      等2人共同來向其女兒騙說，被人家擄走，先由乙○○借
      伊的電話打給她女兒，說她被人家擄走，快點匯錢到乙○○的帳戶內，之後乙○○又告訴伊，要伊用電話口氣凶一
      點打給她女兒說，假裝是伊被綁架，要她女兒匯錢來贖人
      等語；證人己○○於本院審理時結證稱：伊與甲○○、乙○○和戊○○4人在甲○○所經營佳和理髮廳內，談論到
      她朋友乙○○有欠債的問題，拜託伊是否能讓乙○○到埔
      里去躲債，伊在場除了說要幫忙外，當場乙○○、甲○○
      2人都有打電話給丁○○，叫其拿一些錢出來當生活費等
      語。證人即員警李建助於本院審理時結證稱：乙○○有坦
      承說，是她一起參與打電話詐騙恐嚇她的家屬，乙○○於
      警詢筆錄時都是出於自由意思陳述的，她並沒有否認她有
      參與恐嚇取財之犯行等語。足資證明乙○○自始即有恐嚇
      取財之主觀犯意，並與甲○○、戊○○3人間有犯意聯絡
      。顯見被告就本件恐嚇取財之犯行有犯意聯絡及行為分擔
      甚明，揆諸上開說明，自仍應對於全部行為所發生之結果
      ，負其責任。
（三）被告甲○○確有恐嚇取財之主觀犯意，並與被告乙○○、
      戊○○3人間，有犯意聯絡及行為分擔；雖被告甲○○仍
      辯稱：伊僅是叫乙○○跟其友人戊○○去其南投縣埔里鎮
      居處躲債避難，全然不知乙○○及戊○○倆人竟做出恐嚇
      丁○○之案件云云。惟查：
 １、被告甲○○於警詢中已坦承：事實上乙○○並未遭挾持逼
     債，因乙○○積欠他人債務及積欠信用卡卡債，且乙○○
     承諾於95年5月29日要在伊所有佳和理髮廳內償還債務，但
     乙○○仍無款償還，為逃避討債，且對方均知道乙○○是
     住在伊所有佳和理髮廳，惟恐對方前往討債，伊才安排委
     託友人戊○○將乙○○帶離伊所有佳和理髮廳以躲避討債
     等語。
 ２、證人即被害人丁○○於本院審理時結證稱：有一天晚上10
     點有接到甲○○的電話說：伊媽媽被人押走，說伊媽媽欠
     人家錢，被那些人押走，當時伊並沒有問得很詳細，伊很
     著急，當天晚上也有通約2、3通的電話，是伊跟甲○○互
     通的電話，甲○○有一位叫「琪琪」的朋友，有跟伊說過
     電話，「琪琪」跟伊說：那些人她有認識，他們只是要錢
     而已，不會對伊媽媽如何，他們只是要錢而已，之後伊到
     甲○○理髮廳後，甲○○就叫伊等一下，她要打電話，伊
     聽到甲○○的電話內容說：乙○○的女兒在伊這裡。在當
     中，伊有接到甲○○的簡訊，說伊媽媽有欠生活費，叫伊
     匯5千元過去，但並沒有告訴伊要匯到哪個帳戶，所以伊沒
     有匯過去。伊沒有接到乙○○電話，只有接到甲○○的電
     話等語。
 ３、證人即被害人丙○○於本院審理時結證稱：當天晚上伊跟
     二姐到甲○○理髮廳內有很多人在場，伊問甲○○情形如
     何？甲○○說有4個人帶走乙○○，伊問甲○○是否可以留
     其電話，甲○○說她沒有電話，．．，案發以後甲○○有
     帶黑衣人到家裡擾亂等語。
 ４、證人己○○於本院審理時結證稱：當時甲○○說：曾經為
     乙○○向地下錢莊清償一些債務，甲○○因當時有用信用
     卡一直為乙○○墊款還債，但地下錢莊一直再逼債，伊建
     議甲○○可問乙○○是否可以到埔里那邊躲一下，當時乙○○表示好，乙○○當時承認有欠地下錢莊債務，甲○○
     有先幫乙○○代墊清償一些債務，當時戊○○只是幫忙的
     性質。當場乙○○、甲○○2人都有打電話給丁○○，叫其
     拿一些錢出來當生活費，在電話中丁○○說：其在上班沒
     有辦法立刻拿錢過來，因為伊等要回埔里，當時甲○○有
     拜託伊用其提款卡去領出2、3千元出來當生活費及加油之
     用，領到錢之後，錢是拿給戊○○等語。
 ５、證人即同案被告戊○○於時本院審理時結證稱：伊在店裡
     有聽到甲○○、乙○○、己○○3人說到乙○○的債務問題
     ，己○○就說這方面伊比較熟，叫伊參與之後，伊等共同
     協議，由伊先帶乙○○回南投縣埔里鎮去躲債，之後再商
     議如何處理。乙○○有打電話給她女兒，說去埔里鎮要生
     活費用，打了好幾次都不通，甲○○也有打電話給張秀女
     兒等語。另乙○○亦於警詢時供稱：甲○○因伊本身就有
     積欠她約十萬元，所以在詐騙後，她就可以把錢收回來，
     她應該也會得到好處等語，足見被告甲○○係為自己不法
     之所有而共同參與此犯行。
 ６、綜合上開5位就案發經過情節之陳述，彼此相互吻合外，被
     告甲○○與被告乙○○、戊○○3人共同為上開恐嚇取財之
     犯行，復有扣案之本票、借據各2紙、簡訊列印表、臺中市
     警察局第五分局扣押物品目錄表、受理刑事報案三聯單、
     0000000000號臺灣大哥大股份有限公司雙向通聯資料查詢
　　、0000000000號和信電訊股份有限公司通聯資料在卷可稽。
 　 可資證明甲○○自始即有恐嚇取財之主觀犯意，並與乙○○
    、戊○○3人間有犯意聯絡。且甲○○在本件恐嚇取財過程
    中，其明知同案被告乙○○無力償還積欠債務，並由其共同
    策劃友人戊○○將乙○○帶至戊○○南投住處暫時躲避其債
    務問題，甲○○竟仍多次利用手機撥打被害人丁○○電話，
    並向其謊稱母乙○○因積欠地下錢莊債務遭人挾持帶走為由
    ，急需其匯款始能欠債還款贖人之不正確訊息，藉此獲得清
    償其先前幫乙○○代墊之信用卡債務之目的。雖被告甲○○
    猶辯稱：伊只叫乙○○躲債，並沒有恐嚇乙○○女兒云云。
    然甲○○確有共同商議並參與利用手機電話撥打給被害人丁○○之前揭恐嚇取財之犯行，是其上開所辯尚不足以解其刑
    責，揆諸上開說明，自仍應於全部行為所發生之結果，負其
    責任。
（四）綜上所述，本件被告甲○○、乙○○、戊○○等3人共同
      意圖為自己不法之所有，以恐嚇方式使被害人丁○○、丙○○心生畏懼，而將本人之物交付之事證均已臻明確，被
      告3人之上開犯行，均堪以認定，應依法論罪科刑。
二、按以恐嚇使人將物交付，有時固亦含有詐欺性質，但與詐欺
    之區別，則在有無施用威嚇，使人心生畏懼之情形為斷；又
    按恐嚇罪質，非不含詐欺性，其與詐欺之區別，係在行為人
    對於被害人所用之手段，僅使其陷於錯誤，為詐欺，使發生
    畏懼心者，為恐嚇；再按刑法第346條第1項之恐嚇取財罪，
    與同法第339條第1項之詐欺取財罪，二者之區別，在於前者
    係施用使人心生畏怖之恐嚇手段，致被害人心生畏懼，明知
    不應交付財物而交付，後者則係施用詐術手段，使人陷於錯
    誤，誤信為應交付財物而交付，惟上開之恐嚇手段，常以虛
    假之事實為內容，故有時亦不免含有詐欺之性質，倘含有詐
    欺性之恐嚇取財行為，足使人心生畏懼時，自應僅論以高度
    之恐嚇取財罪，殊無再適用詐欺取財罪之餘地，有最高法院
    28年上字第1238號、30年上字第668號判例及84年度臺上字
    第1993號判決意旨可資參照。又修正前刑法第28條原規定：
    「二人以上共同『實施』犯罪之行為者，皆為共同正犯。」
    ，亦於上述時間同時修正為：「二人以上共同『實行』犯罪
    之行為者，皆為共同正犯。」，將舊法之「實施」修正為「
    實行」。原「實施」之概念，包含陰謀、預備、著手及實行
    等階段之行為，修正僅共同實行犯罪行為始成立共同正犯，
    新法共同正犯之範圍縮小，排除陰謀犯、預備犯之共同正犯
    ，是新舊法關於共同正犯之規定固有修正，惟就本案被告三
    人共同實行前揭恐嚇取財之犯行而言，不論新法、舊法，均
    構成共同正犯，上述刑法第28條之修正內容，對於被告並無
    「有利或不利」之影響。本案就共同正犯部分，並無適用修
    正後刑法第2條第1項之規定為比較新舊法適用之必要（參見
    最高法院95年度臺上字第5669號判決，亦同此旨）。另查，
    依被害人丁○○陳述之被害事實，足認其因遭人恐嚇，致心
    生畏懼而匯款，則被告3人共同協議以恐嚇之方式對被害人
    丁○○、丙○○恐嚇，使被害人丁○○將本人之物交付，仍
    應僅論以刑法第346條第1項之恐嚇取財罪，並無適用第339
    條第1項詐欺取財罪之餘地；公訴意旨就被害人丁○○上開
    因遭人恐嚇而匯款之事實，認被告僅犯刑法第339條第1項之
    詐欺取財罪，雖有未洽，惟其起訴後，經蒞庭之檢察官當庭
    變更起訴法條為刑法第346條第1項之恐嚇取財罪，被告三人
    共同分別對丁○○、丙○○恐嚇取財，乃係同一恐嚇取財之
    接續動作，仍僅論以一恐嚇取財罪。被告3人間，就前揭恐
    嚇取財罪，均互有犯意聯絡及行為分擔，為共同正犯。
三、新舊法比較：被告行為後，罰金罰鍰提高標準條例第2條業
    已刪除，而刑法第41條第1項前段關於易科罰金之折算標準
    已由舊法之銀元1百元、2百元、3百元修正為新台幣1千元、
    2千元、3千元，因屬科刑規範事項之變更，其折算標準為裁
    判時所應諭知，自有就新舊法規定比較之必要，經比較新舊
    法結果，以被告行為時之舊法較為有利於被告，新法並無對
    被告有較為有利之情形，是依刑法第2條第1項前段之規定，
    本件應適用被告行為時之舊法即依修正前刑法第41條第1項
    前段、修正前罰金罰鍰提高標準條例第2條、現行法規所定
    貨幣單位折算新台幣條例第2條之規定，諭知以銀元3百元即
    新台幣9百元折算1日為易科罰金之折算標準。又被告行為後
    ，刑法第33條第5款業於94年2月2日以華總一義字第0940001
    4901號令修正公布，並自95年7月1日起施行；修正後刑法第
    33條第5款規定「罰金：新臺幣1千元以上，以百元計算之。
    」，與修正前刑法第33條第5款規定「罰金：1元以上。」不
    同。比較新舊法結果，以舊法較有利於行為人，新法並無對
    被告較為有利之情形，故依刑法第2條第1項前段規定，本案
    關於刑法第346條第1項之法定刑罰金部分，自應適用有利於
    被告之行為時之法律即修正前刑法第33條第5款規定決定其
    罰金部分之法定刑。爰審酌被告甲○○、乙○○、戊○○3
    人共同對被害人丁○○以謊稱其母乙○○因積欠地下錢莊債
    務遭人挾持帶走為由，急需匯款還債以贖人之恐嚇脅迫方式
    ，致丁○○心生畏懼而達渠等3人恐嚇取財之目的，被告3
    人犯罪動機至非良善、犯罪手段非屬平和，殊值非難外，亦
    嚴重影響社會秩序、蔑視法治，惡性非輕，再兼衡酌被告甲○○、乙○○2人犯後均仍飾詞卸責、未見悔意之犯罪後態
    度，即被告戊○○坦承犯行，犯後態度尚稱良好等一切情狀
    ，分別量處如主文所示之刑，以示懲儆。扣案之28萬元、30
    萬元之本票及借據各二紙係乙○○所有預備供犯罪所用，扣
    案之手機門號0000000000、0000000000號之ＳＩＭ卡共2張
    係戊○○所有供犯罪所用之之物，業據被告等人分別供明在
    卷（見本院卷第219頁），爰均依刑法第38條第1項第2款之
    規定宣告沒收。又被告3人所為本件犯行之犯罪時間係在96
    年4月24日以前，合於中華民國96年罪犯減刑條例所規定之
    減刑條件，應依該條例第2條第1項第3款規定減其刑期2分之
    1，並依修正前刑法第41條第1項前段規定諭知易科罰金之折
    算標準，以資懲儆。
據上論斷，應依刑事訴訟法第299條第1項前段，刑法第2條第1項
前段、第28條、第346條第1項、第38條第1項第2款、修正前刑法
第41條第1項前段，罰金罰鍰提高標準條例第1條前段、修正前罰
金罰鍰提高標準條例第2條，現行法規所定貨幣單位折算新台幣
條例第2條，中華民國96年罪犯減刑條例第2條第1項第3款、第7
條、第9條，判決如主文。
本案經檢察官庚○○到庭執行職務。
中　　華　　民　　國　　96　　年　　10　　月　　22  　日
                  刑事第三庭  審判長法  官  賴恭利
                                    法　官  陳思成
                                    法  官  黃松竹
以上正本證明與原本無異。
如不服本判決，應於收受送達後10日內向本院提出上訴書狀（應
敘述具體理由並附繕本）。
上訴書如未敘述理由，應於上訴期間屆滿後20日內補提理由書於
本院。
                        　　        書記官  董美惠
中　　華　　民　　國　　96　　年　　10　　月　　22　　日
附錄本案論罪科刑法條全文：
刑法第346條第1項
意圖為自己或第三人不法之所有，以恐嚇使人將本人或第三人之
物交付者，處6月以上5年以下有期徒刑，得併科1千元以下罰金
。
